臺灣臺東地方法院刑事判決　　　　　　　 96年度訴緝字第5號
公　訴　人　臺灣臺東地方法院檢察署檢察官
被　　　告　甲○○
　　　　　　　　　　（現於臺灣臺東看守所附設勒戒所戒治中
上列被告因違反野生動物保育法等案件，經檢察官提起公訴（94
年度偵字第222 號），被告於準備程序中就被訴事實為有罪之陳
述，經告知被告簡式審判程序之旨，並聽取當事人之意見後，本
院合議庭裁定由受命法官獨任進行簡式審判程序，判決如下：
    主  文
甲○○連續違反採捕水產動物，不得以電氣方法為之之規定，累
犯，處拘役伍拾日，如易科罰金，以銀元參佰元即新臺幣玖佰元
折算壹日，扣案由電瓶、變壓器各壹件及撈網貳支、電流桿壹支
所組成之電氣漁具共貳組均沒收；又連續竊盜，累犯，處有期徒
刑肆月，如易科罰金，以銀元參佰元即新臺幣玖佰元折算壹日。
    事  實
一、甲○○前於民國八十九年間因違反槍砲彈藥刀械管制條例案
    件，經本院判處有期徒刑一年六月確定，至九十一年七月三
    十日縮刑期滿執行完畢，詎不知悔改，復分別為下列犯行：
  (一)明知採捕水產動物不得使用電氣為之，仍基於概括犯意，連
    續於九十四年一月中旬某日及同年月十五日凌晨某時許，以
    使用其所有由電瓶、變壓器各一件及撈網二支、電流桿一支
    所組成之電氣漁具共二組電捕之方法，分別在臺東縣鹿野鄉
    瑞源村溪北農田間之溝圳中及瑞源村溪北一之二號右方山溝
    內，共捕得溪蝦二隻及斯文豪氏赤蛙二隻、鱉一隻、小魚蝦
    約三十五公克等水產動物。
  (二)基於意圖為自己不法所有之概括犯意，連續為下列犯行：
  1.於九十三年十月十七日日間某時許，在鹿野鄉○○路與泰平
    路口以西二百公尺處雞寮內，徒手竊取黃宗寶所有置於該處
    之電暖器一部得逞。
  2.於九十三年十二月下間某日晚間十時許，在鹿野鄉○○路與
    龍馬路交岔路口水圳中，徒手竊取丙○○所有置於該處之深
    水馬達抽水機一部得逞。
  3.於九十四年一月十四日晚間某時許，與施湘瑜（未據起訴）
    基於犯意聯絡，共同前往鹿野鄉○○村○○○路旁工寮內，
    徒手竊取丁○○所有置於該處之割草機一部及外套一件得逞
    。
  (三)嗣經警於九十四年一月十六日下午四時許，循線在鹿野鄉瑞
    源村溪北一之二號旁由甲○○所架設之帳棚內，及不知情之
    甲○○友人張碧霜位於瑞源村溪光榮路一六二巷二號之住處
    內扣得上揭斯文豪氏赤蛙二隻、鱉一隻、小魚蝦約三十五公
    克、電暖器、深水馬達抽水機及割草機各一部、外套一件，
    而悉上情。
二、案經臺東縣警察局關山分局報請臺灣臺東地方法院檢察署檢
    察官偵查起訴。
    理  由
一、按除被告所犯為死刑、無期徒刑、最輕本刑為三年以上有期
    徒刑之罪或高等法院管轄第一審案件者外，於第一次審判期
    日前之準備程序進行中，被告先就被訴事實為有罪之陳述時
    ，審判長得告知被告簡式審判程序之旨，並聽取當事人、代
    理人、辯護人及輔佐人之意見後，裁定進行簡式審判程序，
    刑事訴訟法第二百七十三條之一第一項定有明文。經核本件
    被告甲○○所犯係死刑、無期徒刑、最輕本刑為三年以上有
    期徒刑以外之罪，其於準備程序中就被訴事實為有罪之陳述
    ，經法官告知簡式審判程序之旨，並聽取公訴人及被告之意
    見後，本院爰依首揭規定，合議裁定由受命法官獨任進行簡
    式審判程序，合先敘明。
二、認定犯罪事實所憑之證據及理由：
  (一)前揭事實一、(一)部分：
  1.被告於偵訊及本院訊問中之自白。
  2.證人即甲○○之友人余麗貞、施湘瑜於警詢及偵訊中之證述
    。
  3.鑑定人即臺東縣政府農業局職員柳亨松、蔡文川於本院訊問
    中之證述。
  4.卷附之贓物認領保管單一紙、臺東縣鹿野鄉公所放領條一紙
    、現場照片九幀（見警卷第五十三至五十七頁）及鑑定人蔡
    文川提出行政院農委會林務局印製之知本國家森林遊樂區兩
    棲爬行類動物手冊一本。
  5.扣案由電瓶、變壓器各一件及撈網二支、電流桿一支所組成
    之電氣漁具共二組。
  (二)前揭事實一、(二)部分：
  1.被告於偵訊及本院訊問中之自白。
  2.證人即被害人丙○○、黃宗寶、丁○○於警詢中之證述。
  3.證人即甲○○之友人張碧霜於警詢及偵訊中之證述。
  4.卷附之贓物認領保管單二紙及現場照片四十八幀。
  (三)綜上，足見被告自白均與事實相符，事證明確，其犯行堪予
    認定，應依法論科。
三、論罪科刑之理由：
  (一)按行為後法律有變更者，適用行為時之法律。但行為後之法
    律有利於行為人者，適用最有利於行為人之法律，刑法第二
    條第一項定有明文。本件被告行為後，刑法總則編於九十四
    年二月二日修正公布後，於九十五年七月一日正式施行，而
    刑法第二條第一項固修正為「行為後法律有變更者，適用行
    為時之法律，但行為後之法律有利於行為人者，適用最有利
    於行為人之法律」，此乃為與刑法第一條罪刑法定主義相互
    契合，而貫徹法律禁止溯及既往原則，係規範行為後法律變
    更所生新舊法律比較適用之準據法，故刑法第二條第一項雖
    經修正，但因屬適用法律之準據法，本身即無所謂比較新舊
    法之問題，應逕適用裁判時之修正施行後刑法第二條之規定
    以決定適用之刑罰法律；又關於新舊法律變更之比較適用，
    原則上應就罪刑有關之共犯、未遂犯、想像競合犯、牽連犯
    、連續犯、結合犯，以及累犯加重、自首減輕暨其他法定加
    減原因（如身分加減）等一切情形，綜其全部罪刑之結果而
    為比較（最高法院九十五年第八次刑事庭會議關於中華民國
    刑法九十四年修正施行後之法律比較適用決議第一點第(四)小
    點參照）再按行為後刑法條文經修正，惟無有利、不利情形
    者，非屬法律之變更，應依一般法律適用原則，適用裁判時
    法（最高法院九十五年第二十一次刑事庭會議決議）。查此
    次修法與本案罪刑相關者：
  1.罰金部分：刑法第三十三條第五款修正為「罰金：新臺幣一
    千元以上，以百元計算之」，而修正前刑法第三十三條第五
    款係規定罰金一元以上，參酌罰金罰鍰提高標準條例第一條
    前段規定之提高倍數十倍，舊刑法罰金為新臺幣三元以上，
    比較結果，以被告行為時之舊刑法相關規定較有利於被告。
    再依刑法第十一條前段規定，漁業法亦有罰金之規定，亦應
    適用有利於被告之修正前刑法第三十三條第五款規定。
  2.就共同正犯部分，被告與共犯施湘瑜間就前開事實一、(二)、
    3.之犯行間，有犯意之聯絡及行為之分擔，不論依修正前或
    修正後刑法第二十八條之規定，均構成共同正犯，對被告而
    言並無有利或不利之情形，非屬法律變更，參酌前揭最高法
    院九十五年度第二十一次刑事庭會議決議意旨，應適用裁判
    時法論之。
  3.連續犯部分：修正後刑法已刪除第五十六條關於連續犯之規
    定，亦即本案被告前述二次以電氣方法採捕水產動物、三次
    竊盜等犯行，如依修正後規定，各均應分論併罰再定其執行
    刑，此較諸修正前各僅論以一罪並加重其刑，並未更有利於
    被告。
  4.累犯部分：修正後刑法第四十七條雖增定第二項，並將第一
    項修正為受徒刑之執行完畢，或一部之執行而赦免後，五年
    以內「故意」再犯有期徒刑以上之罪者，為累犯，然因被告
    本案犯行屬故意犯罪，無論依修正前後之規定，均構成累犯
    ，對被告而言並無有利或不利之情形，非屬法律變更，參照
    最高法院九十五年度第二十一次刑事庭會議決議意旨，應適
    用裁判時法論之。
  5.綜上，比較新舊法結果，除共犯及累犯部分均非法律變更而
    應適用裁判時法外，其餘均以修正前刑法較有利於被告，應
    依刑法第二條第一項前段，適用被告行為時之修正前刑法及
    相關規定，合予敘明。
  (二)核被告前揭事實一、(一)所為，係違反漁業法第四十八條第一
    項第三款不得以電氣方法採捕水產動物之規定，應依同法第
    六十條第一項論處；其前揭事實一、(二)所為，係犯刑法第三
    百二十條第一項普通竊盜罪。
  (三)被告與施湘瑜間就前開事實一、(二)、3.之犯行間，有犯意聯
    絡及行為分擔，皆為共同正犯。
  (四)被告二次以電氣方法採捕水產動物、三次竊盜等犯行，各均
    時間緊接，觸犯構成要件相同之罪名，顯係基於概括犯意所
    為，屬連續犯，各應依修正前刑法第五十六條規定以一罪論
    並加重其刑。
  (五)被告所犯上開二罪間，犯意各別，行為互殊，應分論併罰。
  (六)被告前於八十九年間因違反槍砲彈藥刀械管制條例案件，經
    本院判處有期徒刑一年六月確定，至九十一年七月三十日縮
    刑期滿執行完畢，有臺灣高等法院被告前案紀錄表在卷可佐
    ，其於五年內故意再犯本件有期徒刑以上之罪，為累犯，應
    依刑法第四十七條第一項遞加重其刑。
  (七)公訴意旨原認被告前揭事實一、(一)、2.所為電捕蛙類二隻，
    係捕得保育類野生動物褐樹蛙，因認被告另涉犯野生動物保
    育法第十八條第一項第一款、第十九條第一項第三款之規定
    ，應依同法第四十一條第一項第一款、第三款處罰；被告前
    揭事實一、(二)、1.及3.部分係分別使用兇器破壞雞舍及工寮
    之鋁門後入內行竊，因認被告係涉犯刑法第三百二十一條第
    一項第三款攜帶兇器竊盜罪，惟查，前揭被告捕得之蛙類二
    隻，並未經送專業機關鑑定確為保育類野生動物褐樹蛙，且
    經鑑定人柳亨松、蔡文川均證稱該二隻蛙類應屬非保育類動
    物之斯文豪氏赤蛙，業如前述，是此部分尚難證明被告有違
    反野生動物保育法犯行；而被告前揭竊取雞舍及工寮內之電
    暖器及割草機等物品，經被告堅稱係徒手行竊，未攜帶工具
    ，且卷內亦乏現場鋁門遭兇器破壞之照片，證人即被害人丙○○及丁○○復均未明確證述鋁門如何遭破壞，亦難遽認被
    告有攜帶兇器行竊情事，犯罪均屬不能證明，並經檢察官減
    縮上開各犯罪事實，認被告電捕蛙類部分僅違反前揭漁業法
    規定，被告竊取電暖器及割草機等物品部分僅涉犯刑法普通
    竊盜罪（見本院卷第五十一頁準備程序筆錄、第六十七頁本
    院公務電話紀錄表），惟起訴意旨原認上開各犯罪事實與前
    揭論罪科刑部分，各有牽連犯及連續犯之裁判上一罪關係，
    是本院自毋庸就此部分另為無罪之諭知，併此敘明。
  (八)爰審酌被告以電氣方法採捕水產動物，影響生態保育，又因
    貪圖小利三度行竊，對社會秩序亦有危害，惟念其犯後終知
    坦認犯行，所採捕之水產動物及所竊得財物價值非鉅等一切
    情狀，分別量處如主文所示之刑；至易科罰金部分，被告於
    犯罪時之刑法第四十一條第一項前段規定：「犯最重本刑為
    五年以下有期徒刑以下之刑之罪，而受六個月以下有期徒刑
    或拘役之宣告，因身體、教育、職業、家庭之關係或其他正
    當事由，執行顯有困難者，得以一元以上三元以下折算一日
    ，易科罰金」；又被告行為時之易科罰金折算標準，修正前
    罰金罰鍰提高標準條例第二條前段（現已刪除）規定，就其
    原定數額提高為一百倍折算一日，則本件被告行為時之易科
    罰金折算標準，應以銀元三百元折算一日，經折算為新臺幣
    後，應以新臺幣九百元折算為一日。惟九十四年二月二日修
    正公布，九十五年七月一日施行之刑法第四十一條第一項前
    段則規定：「犯最重本刑為五年以下有期徒刑以下之刑之罪
    ，而受六個月以下有期徒刑或拘役之宣告者，得以新臺幣一
    千元、二千元或三千元折算一日，易科罰金」，比較修正前
    後之易科罰金折算標準，以九十四年二月二日修正公布前之
    規定，較有利於被告，爰併依修正前相關規定，各諭知易科
    罰金之折算標準。
  (九)扣案由電瓶、變壓器各一件及撈網二支、電流桿一支所組成
    之電氣漁具共二組，為被告所有供本件電捕水產動物犯罪所
    用之漁具，據其供認無訛（見本院卷第頁簡式審判筆錄），
    爰依漁業法第六十八條前段均宣告沒收；至被告電捕所得之
    漁獲，均已腐壞或交由臺東縣鹿野鄉公所保管（見警卷第三
    十八頁查獲物品清冊、第七十二頁臺東縣鹿野鄉公所領條）
    ，均不予宣告沒收；案內其餘扣案之砂輪機、武士刀、電鑽
    等物（詳見警卷第三十七、三十八頁查獲物品清冊），均與
    本案採捕水產動物及竊盜犯行無關，經被告供明在卷（見同
    上簡式審判筆錄），亦均不宣告沒收，附此敘明。
五、應適用之法律：
  (一)刑事訴訟法第二百九十九條第一項前段、第二百七十三條之
    一第一項。
  (二)漁業法第四十八條第一項第三款、第六十條、第六十八條前
    段。
  (三)刑法第十一條、第二條第一項前段、第二十八條、（修正前
    ）第五十六條、第三百二十條第一項、第四十七條第一項。
  (四)罰金罰鍰提高標準條例第一條前段、（修正前）第二條。
  (五)現行法規所定貨幣單位折算新臺幣條例第二條。
本案經檢察官乙○○到庭執行職務。
中　　華　　民　　國　　96　　年　　5 　　月　　31　　日
                  刑事第四庭    法  官
以上正本證明與原本無異。
如不服本判決，應於判決送達後10日內向本院提出上訴狀（須附
繕本）。
「切勿逕送上級法院」
                                書記官  蕭家玲
中　　華　　民　　國　　96　　年　　6 　　月　　1 　　日
附錄論罪法條：
漁業法第48條
採捕水產動植物，不得以左列方法為之：
一  使用毒物。
二  使用炸藥或其他爆裂物。
三  使用電氣或其他麻醉物。
為試驗研究目的，經中央或直轄市主管機關許可者，不受前項之
限制。
漁業法第60條
 (罰則 (一) )
違反第 48 條第 1 項各款規定之一者，處 5 年以下有期徒刑、
拘役或併科新台幣 15 萬元以下罰金。
違反主管機關依第 44 條第 1 款、第 2 款所為之公告事項者，
處3年以下有期徒刑、拘役或科或併科新台幣15萬元以下罰金。
中華民國刑法第320條
（普通竊盜罪、竊佔罪）
意圖為自己或第三人不法之所有，而竊取他人之動產者，為竊盜
罪，處 5 年以下有期徒刑、拘役或 5 百元以下罰金。
意圖為自己或第三人不法之利益，而竊佔他人之不動產者，依前
項之規定處斷。
前二項之未遂犯罰之。
